【裁判字號】    95,重訴,230
【裁判日期】    951207
【裁判案由】    債務人異議之訴
【裁判全文】
臺灣士林地方法院民事判決             95年度重訴字第230號
原      告  乙○○
訴訟代理人  黃永琛律師
複代理人    劉桂君律師
被      告  彰化商業銀行股份有限公司
法定代理人  甲○○○
訴訟代理人  丙○○
上列當事人間債務人異議之訴事件，本院於95年11月23日言詞辯
論終結，判決如下：
    主      文
被告不得執台灣台中地方法院九十五年五月二十五日九五年執二
字第一六九二一號債權憑證對原告聲請強制執行。
本院九十五年度執字第一五０四一號清償債務強制執行事件關於
原告乙○○部分之強制執行程序應予撤銷。
訴訟費用由被告負擔。
    事實及理由
一、本件原告起訴主張：本件被告執台灣台中地方法院95年度執
    字第16921 號債權憑證對原告聲請強制執行；惟原告並未繼
    承訴外人陳棟樑之權利義務，並於知悉得為繼承之時已具狀
    向法院聲明拋棄繼承，並經法院准予備查在案，被告以原告
    為台灣台中地方法院95年5 月25日95年執二字第16921 號債
    權憑證之陳棟樑之繼承人，並為執行名義效力所及之人而列
    原告為執行債務人，對原告聲請強制執行，於本院95年執字
    第15041 號執行中顯有違誤，爰依強制執行法第14條之1 提
    起債務人異議之訴等語，並聲明：(一)請求判決台灣台中地方
    法院95年度執字第16921 號債權憑證不得對原告強制執行。
    (二)本院95年度執字第15041 號執行程序對於原告部分應予撤
    銷。
二、被告則以：其係以台灣台中地方法院95年度執字第16921 號
    債權憑證向本院聲請對原告強制執行，並經本院以95年執字
    第15041 號受理在案。按被繼承人陳棟樑於85年10月24日死
    亡，原告為被繼承人第三順位之繼承人，且第一順位之繼承
    人陳文熹等業於85年12月10日向台中地方法院家事庭拋棄繼
    承（台中地院85年度繼字第664 號）並向後順位繼承人為拋
    棄繼承之通知，況同為第三順位之繼承人陳秀錦對於該通知
    書業已收受並於86年3 月29日台中法院郵局向其他繼承人為
    拋棄繼承之通知。縱上所述，原告等既已合法收受通知，為
    陳棟樑之合法繼承人，自當依法承受債權債務之法律關係等
    語置辯。並聲明：原告之訴駁回。
三、本件經本院依民事訴訟法第271 條之1 準用同法第270 條之
    1 第1 項第3 款規定，整理並協議簡化爭點及不爭執點如下
    （本院95年11月23日言詞辯論筆錄，第82頁至第83頁）：
  甲、兩造不爭執之事實：
    (一)被告執台灣台中地方法院之95年5 月25日95年執二字第
      16921 號債權憑證向本院以95年度執字第15041 號對原告
      聲請強制執行，並經本院執行在案。
    (二)原告於95年7 月21日就被繼承人陳棟樑之遺產拋棄繼承，
      並經台中地院以95年繼字1592字第107835號准予備查函准
      予備查（即原證四本院卷第70頁）。
  乙、兩造所爭執之事項：
    (一)原告是否為台灣台中地方法院95年度執字第16921 號債權
      憑證之債務人陳棟樑之遺產繼承人？
    (二)被告以台灣台中地方法院95年度執字第16921 號債權憑證
      為執行名義聲請對原告為強制執行，是否於法有據？
四、茲就上述爭點，析述本院得心證之理由如下：
    按，「繼承之拋棄，溯及於繼承開始時發生效力。」民法第
    1175條定有明文。查，原告於95年7 月21日就被繼承人陳棟
    樑之遺產拋棄繼承，並經台中地院以95年繼字1592字第
    107835號准予備查函准予備查（即原證四，詳如本院卷第70
    頁）一事，為兩造所不爭執，則揆諸前揭法條規定，原告自
    非陳棟樑之遺產繼承人，自屬無疑。易言之，原告自無庸繼
    承陳棟樑之權利義務，則被告執台灣台中地方法院95年5 月
    25日95年執二字第16921 號債權憑證對原告之財產強制執行
    ，即屬無據。
五、綜上所述，原告既已合法拋棄繼承，從而，原告訴請被告不
    得執台灣台中地方法院95年5 月25日95年執二字第16921 號
    債權憑證對原告聲請強制執行，本院95年度執字第15041 號
    兩造間清償債務強制執行事件關於原告乙○○部分之強制執
    行程序應予撤銷，為有理由，應予准許。
六、本件判決基礎俱已臻明確，兩造其餘攻防方法及訴訟資料經
    本院審酌後，核與判決不生影響，無逐一論駁之必要，併此
    敘明。
七、訴訟費用負擔之依據：民事訴訟法第78條。
中    華    民    國    95    年    12    月    7     日
                  民事第二庭  法  官  陳梅欽
以上正本證明與原本無異。
如對本判決上訴須於判決送達後20日內向本院提出上訴狀。
中    華    民    國    95    年    12    月    11    日
                              書記官  高郁婷


司法院資訊處製作；財團法人民間司法改革基金會備份。
